【裁判字號】    95,上訴,949
【裁判日期】    950629
【裁判案由】    違反槍砲彈藥刀械管制條例等
【裁判全文】
臺灣高等法院高雄分院刑事判決         95年度上訴字第949號
上  訴  人
即  被  告  甲○○
選任辯護人  曾慶雲律師
上列上訴人因違反槍砲彈藥刀械管制條例等案件，不服臺灣屏東
地方法院95年度訴字第22號中華民國95年4月28日第一審判決（
起訴案號：臺灣屏東地方法院檢察署94年度偵字第5463號），提
起上訴，本院判決如下：
    主  文
上訴駁回。
    事  實
一、甲○○於民國（下同）94年11月5 日下午10時許，在屏東縣
    潮州鎮不詳友人處飲用米酒後，酒後已達不能安全駕駛動力
    交通工具之程度下，竟仍駕駛車牌號碼1850－FD號自用小客
    車，沿屏東縣潮州鎮189 線由南往北行駛，於同年月6 日凌
    晨2 時許，行經屏東縣竹田鄉大湖村189 線11.7公里處時，
    因受酒精影響，致注意力、控制力降低，自行撞擊路旁路燈
    而昏迷。嗣經警據報到場將甲○○送國軍高雄總醫院屏東分
    院救護，並委託該醫院對甲○○抽血檢測血液酒精濃度，而
    測得其血液酒精濃度達168.7MG/DL（換算呼氣酒精濃度約每
    公升0.84毫克）。
二、甲○○原任屏東汽車客運股份有限公司（下稱屏東客運）司
    機，於94年11月2 日下午10時許，在屏東鎮潮州鎮屏東客運
    停車場打掃公車時，在不詳車牌號碼之公車座位椅縫中，拾
    獲不詳姓名年籍之人遺失之具殺傷力之仿Derringer 雙管手
    槍製造可發射子彈之改造手槍1 枝（槍枝管制編號00000000
    00號）及不具殺傷力之子彈2 顆，竟意圖為自己不法之所有
    而侵占之，並未經許可而持有上開改造手槍1 枝。嗣於94年
    11月6 日凌晨2 時許，甲○○酒後駕駛前揭自用小客車，自
    行撞擊路燈而昏迷，嗣經警據報到場，在上開自用小客車內
    尋找甲○○身分證明以利救助時，發現上開改造手槍1 枝及
    不具殺傷力之子彈2 顆，始循線查獲上情。
三、案經屏東縣警察局潮州分局報告臺灣屏東地方法院檢察署檢
    察官偵查起訴。
    理  由
壹、證據能力部分：
    按刑事訴訟法第198 條、第208 條之規定，所謂鑑定乃指於
    刑事訴訟程序中為取得證據資料而由檢察官或法官指定具有
    特別知識經驗之鑑定人、學校、機關或團體，就特定之事物
    ，以其專業知識加以分析、實驗而作判斷，以為偵查或審判
    之參考。故而，不論鑑定人或鑑定機關、學校、團體，均應
    由檢察官或法官視具體個案之需要而為選任，始符合刑事訴
    訟法第198 條、第208 條之規範本旨，否則所為鑑定，仍屬
    於傳聞證據。但對於司法警察機關調查中之案件，或有量大
    或急迫之情形，為因應實務之現實需求，認為當然有鑑定之
    必要者，基於檢察一體原則，得由該管檢察長對於轄區內之
    案件，以事前概括選任鑑定人或囑託鑑定機關（團體）之方
    式，俾便轄區內之司法警察官、司法警察對於調查中之此類
    案件，得即時送請事前已選任之鑑定人或囑託之鑑定機關（
    團體）實施鑑定（法務部92年9 月1 日法檢字第0920035083
    號函參照）。而臺灣高等法院檢察署檢察長概括選任法務部
    調查局、內政部警政署刑事警察局為「槍彈有無殺傷力之鑑
    定」鑑定機關，概括選任法務部調查局、內政部警政署刑事
    警察局、國防部憲兵司令部情報處刑事鑑識中心為「槍彈比
    對鑑定」鑑定機關（臺灣高等法院檢察署92年10月15日檢文
    允字第0921001322號函參照），此為審判職務所知悉之事實
    。是本件扣案槍彈有無殺傷力鑑定，第一次雖由屏東縣警察
    局潮州分局送請內政部警政署刑事警察局鑑定（偵卷第10至
    12 頁） ，但內政部警政署刑事警察局為臺灣高等法院檢察
    署檢察長概括選任鑑定機關，所為鑑定結果，自有證據能力
    ，先予敘明。
貳、得心證之理由及證據
一、上開犯罪事實，業據上訴人即被告甲○○（下稱被告）於偵
    查、原審及本院審理中坦承不諱（偵卷第4 頁、原審卷第12
    、13頁、本院卷24、25頁），並有國軍高雄總醫院屏東分院
    生化檢驗報告單、刑法第185 條之3 案件測試觀察紀錄表、
    道路交通事故現場圖、道路交通事故調查報告表（一）、（
    二）、車禍現場處理調查報告、診斷證明書各1 份及照片24
    張附卷可稽（見警卷第11至27頁），復有扣案之改造手槍1
    枝可資佐證。按服用酒類不能安全駕駛動力交通工具之認定
    ，參考德國、美國之認定標準，對於酒精濃度呼氣已達每公
    升0.55毫克或血液濃度達百分之0. 11 以上，肇事率為一般
    正常人之10倍，應認為已達不能安全駕駛之標準（法務部88
    年5 月18日88年度法檢字第1669號函參照），被告所測得之
    血液酒精濃度達168.7MG/DL（換算呼氣酒精濃度約每公升
    0.84毫克），其駕駛車輛之注意能力已因飲酒而較平日為低
    ，且發生本件事故，顯已達不能安全駕駛動力交通工具之程
    度。又扣案之改造手槍1 枝（槍枝管制編號0000000000號）
    經送驗結果，認係仿Derringer 雙管手槍製造之金屬槍枝，
    經檢視，其槍管已貫通，機械性能良好，可擊發適用子彈，
    認具殺傷力；送鑑子彈2 顆均係由玩具金屬彈殼加裝直徑約
    8.33mm金屬彈頭而成之改造子彈，經採樣1 顆試射，雖可擊
    發，惟其發射動能甚微，認不具殺傷力等情，有內政部警政
    署刑事警察局94年12月5 日刑鑑字第09 40174950 號槍彈鑑
    定書1 份附卷可稽（偵卷第10至12頁）。再由原審送驗結果
    ，經實際裝填適用子彈進行試射（距直徑6 mm、重量0. 88g
    金屬彈頭），測得彈頭之速度為348 公尺／秒，計算其動能
    為53.29 焦耳，換算其單位面積動能為18 8.46 焦耳／平方
    公分，查無適用之制式子彈可供裝填使用，亦有內政部警政
    署刑事警察局95年2 月22日刑鑑字第095001 4881 號函1 份
    附卷足稽（原審卷第15頁）。而依內政部警政署刑事警察局
    對活豬作射擊測試結果，彈丸單位面積動能達24焦耳／平方
    公分即足以穿透豬隻皮肉層；另依日本科學警察研究所之研
    究結果，彈丸單位面積動能達20焦耳／平方公分即足以穿透
    人體皮肉層，此有該局上開鑑定書所附之殺傷力相關數據可
    稽；再按司法院秘書長81年6 月11日秘台廳（二）字第
    06985 號函釋示：「殺傷力之標準，為在最具威力的適當距
    離，以彈丸可穿入人體皮肉層之動能為基準」等標準觀之，
    被告所持有之槍枝所發射之彈丸單位面積動能最低既達188.
    46焦耳／平方公分，已具穿透人體皮肉層之動能，自具有殺
    傷力。再查，上開扣案改造手槍及子彈查獲時外觀新穎、無
    鏽蝕之情形，且槍枝零件完整、性能良好，有照片可證（見
    警卷第29頁），被告又係在公車之座椅上拾獲，扣案改造手
    槍及子彈顯非丟棄之物，足證係他人遺失之物。綜上所述，
    足認被告之自白與事實相符，應堪採信。本件事證明確，被
    告犯行堪以認定，應依法論科。
二、按槍砲彈藥刀械管制條例第7 條第1 項所規定之槍枝，固不
    限於正式兵工廠所產製之制式槍枝，而應視槍枝本身之構造
    及威力而定，如鑑定之結果雖屬仿造，但結構精良，型式及
    性能與一般制式槍枝相當，即應屬上開規定所管制之槍枝，
    苟經鑑定結果，該仿造槍枝雖可發射子彈具有殺傷力，但威
    力不強，則僅成立非法持有其他可發射金屬或子彈具有殺傷
    力之槍枝罪。查本件扣案之改造手槍雖係仿Derringer 雙管
    手槍製造之金屬槍枝，但經實際裝填適用子彈進行試射，其
    單位面積動能僅為188.46焦耳／平方公分，且無適用之制式
    子彈可供裝填使用，詳如前述，尚難認其威力、性能與制式
    槍枝相當，自非屬槍砲彈藥刀械管制條例第7 條第1 項所規
    定之槍枝，應認僅屬其他可發射金屬或子彈具有殺傷力之槍
    枝。核被告所為，係犯刑法第185 條之3 酒醉駕車罪、槍砲
    彈藥刀械管制條例第8 條第4 項之未經許可持有可發射子彈
    具有殺傷力之槍砲罪及刑法第337 條侵占遺失物罪。又被告
    所犯上開未經許可持有可發射子彈具有殺傷力之槍砲罪與侵
    占遺失物等2 罪間，係一行為觸犯數罪名之想像競合關係，
    應從一重依未經許可持有可發射子彈具有殺傷力之槍砲罪處
    斷。被告所犯刑法第337 條侵占遺失物罪，起訴書雖未敘及
    ，然與前開未經許可持有可發射子彈具有殺傷力之槍砲罪間
    ，係一行為觸犯數罪名之想像競合關係，為起訴效力所及，
    本院自應一併予以審理。被告所犯上開酒醉駕車罪、未經許
    可持有可發射子彈具有殺傷力之槍砲罪2 罪，罪名互異，行
    為互殊，應予分論併罰。
三、刑法第59條之酌量減輕其刑，必於犯罪之情狀客觀上足以引
    起一般之同情，認為量處法定最低刑期，猶嫌過重者，始有
    其適用。至於有無前科，素行端正等情狀，僅得作為法定刑
    內從輕科刑之標準，不得據為酌量減輕之理由（最高法院51
    年度台上字第899 號判例意旨參考）。又邇來槍枝氾濫，不
    法之徒動輒擁槍自重，甚而以之殺人越貨，對社會治安之妨
    害至深且鉅，素為政府懸令禁絕。本件被告固無刑事前科，
    有台灣高等法院被告全國前案紀錄表在卷可考，雖無證據證
    明持以犯案，惟其明知持有槍枝為法所不許，且早為政府查
    緝甚嚴，竟無視法令仍購入持有，自其犯罪性質及係被動為
    警搜索查獲而言，所為並不足以引起一般人客觀之同情，尚
    難援引刑法第59條酌減其刑之規定。至修正後之法定刑較重
    乙節，係立法制訂妥當與否之問題，亦非得援引作為刑法第
    59條減輕其刑之依據，附此敘明。
四、原審認被告罪證明確，因而適用槍砲彈藥刀械管制條管制條
    例第8 條第4 項，刑法第11條前段、第185 之3 、第337 條
    、第55條、第51條第5 款、第42條第2 項、第38條第1 項第
    1 款，罰金罰鍰提高標準條例第1 條前段、第2 條，現行法
    規所定貨幣單位折算新台幣條例第2 條之規定，並審酌被告
    酒醉後已不能安全駕駛，仍不顧公眾之安危，貿然駕車，應
    予非難，無故持有具有高度危險性之槍枝，對社會治安有重
    大危害，惟念被告僅因一時失慮致罹本案重刑，酒後駕車幸
    未造成傷害，犯罪後坦承犯行，態度良好等一切情狀，分別
    就服用酒類，不能安全駕駛動力交通工具而駕駛罪部分，量
    處有期徒刑2 月；未經許可，持有可發射子彈具有殺傷力之
    改造手槍罪部分，處有期徒刑3 年，併科罰金新臺幣6 萬元
    ，罰金如易服勞役，以銀元300 即新臺幣900 元折算1 日，
    並定其應執行刑為有期徒刑3 年，併科罰金新臺幣6 萬元，
    罰金如易服勞役，以銀元300 元即新臺幣900 元折算1 日，
    復敘明扣案之改造手槍壹枝（槍枝管制編號0000000000號）
    係違禁物，依刑法第38條第1 項第1 款之規定宣告沒收；扣
    案之子彈2 顆（已試射1 顆），因無殺傷力且非違禁物，故
    不予宣告沒收，原判決認事用法，核無不合，量刑亦屬允當
    。被告上訴意旨請求依刑法第59條之規定就槍砲部分予以減
    刑，並就所犯上開二罪予以宣告緩刑等語，指摘原判決不當
    。惟查，刑法第59條之酌量減輕其刑，必於犯罪之情狀客觀
    上足以引起一般之同情，認為量處法定最低刑期，猶嫌過重
    者，始有其適用，至於有無前科，素行端正等情狀，僅得作
    為法定刑內從輕科刑之標準，不得據為酌量減輕之理由，已
    如前述，是縱如被告於本院審理中自承其因此事件已遭僱主
    解僱，目前正在尋找工作，且無前科等語，然此均非依其犯
    罪當時之情狀得以審酌之要素，而在客觀上足以引起一般人
    之同情；又被告於公車上拾獲前開手槍後，即將之放置於自
    己之自小客車內，期間約有三日之久，其何以未能在該期間
    內持交警局或向公司陳報，又係因何原因致其客觀上無法為
    此陳報行為，被告均未能說服本院其於持有手槍期間，有何
    情愖憫恕之理由，是其請求本院依刑法第59條就槍砲罪部分
    減輕其刑，並就所犯二罪宣告緩刑，為無理由，應予駁回。
據上論斷，應依刑事訴訟法第368條，判決如主文。
本案經檢察官陳宗吟到庭執行職務。
中    華    民    國    95    年    6     月    29    日
                  刑事第四庭    審判長法  官  蕭權閔
                                      法  官  林水城
                                      法  官  黃蕙芳
以上正本證明與原本無異。
槍砲部分如不服本判決應於收受本判決後10日內向本院提出上訴
書狀，其未敘述上訴理由者，並得於提起上訴後10日內向本院補
提理由書狀（均須按他造當事人之人數附繕本）「切勿逕送上級
法院」。
酒醉駕車部分不得上訴。
中    華    民    國    95    年    6     月    29    日
                                      書記官  呂素珍
附錄本判決論罪科刑法條：
槍砲彈藥刀械管制條例第8 條
未經許可，製造、販賣或運輸鋼筆槍、瓦斯槍、麻醉槍、獵槍、
空氣槍或第四條第一項第一款所定其他可發射金屬或子彈具有殺
傷力之各式槍砲者，處無期徒刑或5 年以上有期徒刑，併科新臺
幣1 千萬元以下罰金。
未經許可，轉讓、出租或出借前項所列槍枝者，處5 年以上有期
徒刑，併科新臺幣1 千萬元以下罰金。
意圖供自己或他人犯罪之用，而犯前二項之罪者，處無期徒刑或
7 年以上有期徒刑，併科新臺幣1 千萬元以下罰金。
未經許可，持有、寄藏或意圖販賣而陳列第一項所列槍枝者，處
3 年以上10年以下有期徒刑，併科新臺幣7 百萬元以下罰金。
第一項至第三項之未遂犯罰之。
刑法第337條
意圖為自己或第三人不法之所有，而侵占遺失物、漂流物或其他
離本人所持有之物者，處500 元以下罰金。
刑法第185條之3
服用毒品、麻醉藥品、酒類或其他相類之物，不能安全駕駛動力
交通工具而駕駛者，處1 年以下有期徒刑、拘役或3 萬元以下罰
金。


司法院資訊處製作；財團法人民間司法改革基金會備份。
